【裁判字號】    90,訴,39
【裁判日期】    901108
【裁判案由】    毒品危害防制條例
【裁判全文】
臺灣嘉義地方法院刑事判決                              九十年度訴字第三九號
    公  訴  人  臺灣嘉義地方法院檢察署檢察官
    被      告  甲○○
    選任辯護人  王清海
右列被告因違反毒品危害防制條例案件，經檢察官提起公訴（八十九年度偵字第六六
九五號），本院判決如左：
    主  文
甲○○無罪。
    理  由
一、公訴意旨略以：被告甲○○意圖販賣第一級毒品海洛因及第二級毒品安非他命圖
    利，於民國八十九年十一月上旬某日，在嘉義市○○路與自由路口，向綽號「阿
    文」之不詳姓名男子購入海洛因一包（毛重十六．八公克）及安非他命一包（毛
    重一百零九．六公克），共約新臺幣（下同）十萬元。被告甲○○用夾鏈袋將上
    開毒品安非他命分裝成二大包（每包毛重三十七．四公克）及二小包（其中一包
    毛重十六．六公克、另一包十八．二公克），海洛因則分裝成四包（一包毛重十
    三．六公克、一包○．六公克、另二包各為一．三公克）以出售他人施用，惟未
    及售出即為警於八十九年十一月十一日下午四時四十分許，在嘉義縣民雄鄉大崎
    村十三鄰十四甲０八二號住處，持搜索票至上址當場查獲海洛因四包（毛重十六
    ．八公克）、安非他命四包（毛重一０九．六公克）、電子磅秤一台、夾鏈袋六
    十個、壓粉器一個及吸食工具玻璃球二個，因認被告涉有販賣第一級毒品海洛因
    與販賣第二級毒品安非他命之犯行。
二、按犯罪事實應依證據認定之，無證據不能推定其犯罪事實，不能證明被告犯罪者
    ，應諭知無罪之判決，刑事訴訟法第一百五十四條、第三百零一條分別定有明文
    。又按認定不利於被告之事實，須依積極證據，苟積極證據不足為不利於被告事
    實之認定時，即應為有利於被告之認定，更不必有何有利之證據，故被告否認犯
    罪事實所持之辯解，縱屬不能成立，仍非有積極證足以證明其犯罪行為，不能遽
    為有罪之認定，最高法院三十年上字第八一六號判例、三十年上字第一八三一號
    判例著有明文；再按認定犯罪事實所憑之證據，雖不以直接證據為限，間接證據
    亦包括在內，然無論直接或間接證，其為訴訟上之證明，須於通常一般之人均不
    至於有所懷疑，而得確信其為真實之程度者，始得據為有罪之認定，倘其證明尚
    未達到此一程度，而有合理之懷疑存在時，即無從為有罪之認定，最高法院七十
    六年台上字第四九八六號亦著有判例。
三、經查，公訴人認被告犯有危害防制條例第四條第一項、第二項之罪，無非以本件
    扣案海洛因四包重達一六‧八公克，安非他命四包重達一０九‧六公克，數量均
    甚為龐大，顯非供個人吸食使用，且有夾鏈袋及電子磅秤可供分裝顯係意圖販賣
    而販入為論據。然訊據被告堅決否認有何販賣第一級或第二級毒品之犯行，辯稱
    ：扣案之毒品均係其向綽號阿文之男子購入，總共買了約新臺幣（下同）十萬元
    ，其係因每日吸食毒品量非輕，且一次大量買進較便宜，所以才會一次大量購買
    ，扣案之夾鏈袋係為便利其外出攜帶，而作為分裝用，夾鏈袋係整束出售，並非
    其為販賣而大量購買夾鏈袋，至於電子磅秤係為防止毒販偷斤兩所用，非為販賣
    毒品所用等語。經查，被告於八十九年十一月十一日為警搜索查獲持有前開第一
    級毒品海洛因及第二級毒品安非他命時，經警採尿送嘉義市衛生局檢驗之結果，
    呈安非他命陽性反應（嗎啡部分不予判定），此有嘉義市衛生局尿水中麻醉藥品
    委託檢驗報告書影本一份附於本院卷可查（見第七頁），而經本院將該尿液送法
    務部調查局複驗結果，其尿液中呈甲基安非他命及嗎啡（海洛因於人體內會代謝
    成嗎啡，因此涉嫌海洛因之吸食者，其尿液中係呈嗎啡反應）陽性反應，而被告
    亦因該施用第一級、第二級毒品之犯行經本院以九十年度訴字第四０號分別判決
    被告有期徒刑一年及有期徒刑九月，定應執行刑一年八月確定，有法務部調查局
    九十年三月九日（九十）陸（一）字第九０００一００七號檢驗通知書一紙附於
    本院九十年度訴字第四０號卷及本院九十年度訴字第四０號刑事判決影本一份在
    卷可稽，另被告復於八十九年八月二十一日，停止戒治付保護管束期間，因施用
    第二級毒品安非他命為臺灣嘉義地方法院檢察署觀護人採尿送驗發現，而為本院
    以八十九年度毒聲字第一三九二號裁定撤銷停止戒治及付保護管束裁定，令入強
    制戒治處所施以強制戒治，此亦有本院八十九年度毒聲字第一三九二號裁定影本
    附於八十九年度偵字第六六九五號偵查卷可佐（見第五頁），足見被告辯稱其長
    期有施用第一級毒品海洛因及第二級毒品安非他命，且吸食量大乙節，尚堪採信
    。次查，被告為警查獲持有前開毒品時，固一併查獲電子磅秤、夾鏈袋、及壓粉
    器等似販賣毒品之輔助工具，然全案亦未有任何證人指稱被告確有販賣毒品之犯
    行，且未扣得如帳冊、通聯紀錄等證據加以佐證；而扣案之電子磅秤、夾鏈袋及
    壓粉器等物，經本院送法務部調查局檢驗之結果，除電子秤有甲基安非他命之陽
    性反應外，其餘六十個夾鏈袋與壓粉器均無毒品反應，此有該局九十年二月二十
    三日（九０）陸（一）字第九０００六八三二號檢驗通知書一份在卷可查（見第
    四一頁），是扣案之夾鏈袋、壓粉器可否作為被告販賣毒品之佐證，並非無疑。
    又查，被告為警搜得之海洛因四包、安非他命四包均非由被告身上所搜出，係放
    在其房內吸食器旁，此業經證人即至被告家中搜索之員警乙○○到庭證述明確（
    見本院卷第四八頁），另被告為警所扣得之四包海洛因，分別裝成一三‧六公克
    及０‧六公克各一包、一‧三公克二包；扣案之安非他命四包則分別裝成三七‧
    四公克二包、一六‧六公克及一八‧二公克各一包，此業據被告於警訊時供承在
    卷，並有查獲之扣案證物照片影本附於警卷可憑（見警卷第一頁背面、第十一頁
    ）。而毒品因價格昂貴，一般吸食者購買時，多無法一次購買多量之毒品，因此
    ，一般情形，除非係毒品之來源者，否則，一般小盤毒販，其所販賣之毒品應已
    分裝為小包裝，惟被告為警查獲之毒品，其包裝之重量不一，差異甚大，且未分
    裝成重量相同之小包裝，顯與一般小盤之毒品交易習慣不符，本院自難僅以被告
    有分裝毒品即謂被告有販賣毒品之犯行。再查，一般人持有毒品，或為供自己吸
    用，或欲轉交他人，或欲販賣圖利，均為可能之事，而大量購入毒品者，或因其
    吸用量大，或因大量購買較為便宜，或因毒品較為欠缺而一次大量購入者，事所
    常有，參以安非他命及海洛因在排除人為破壞因素前提下，如為作特殊保存之處
    理，在一般溫度及濕度環境下，至少可經數年不變，並無特定之保存期限，若無
    特殊狀況變化，均應可供吸食之用，此有法務部調查局九十年十月十一日（九十
    ）陸（一）字第九００六五七二０號函在卷可佐（見本院卷第九七頁），本件被
    告為警所扣得之海洛因四包（合計毛重約十六．八公克）及安非他命四包（合計
    毛重一０九．六公克），其數量雖巨，然該些海洛因與安非他命數量，並非被告
    於數年內均無法吸食完盡，因此，本院亦不得徒以被告持有上開數量之大量毒品
    ，即遽以認定係為販賣毒品而購入。綜上所陳，縱認被告辯稱所持有之上開毒品
    均係供自己吸用為不可採，惟仍非有積極證足以證明其犯罪行為，即不能遽為有
    罪之認定，而本案不利於被告之證據即被告持有大量毒品與其持有具毒品反應之
    電子秤、無毒品反應之夾鏈袋、壓粉器，質之一般通常之人，仍難認其係意圖販
    賣而販入毒品，顯未達「須於一般通常之人均不致有所懷疑，而得確信其真實」
    之程度，揆諸前揭判例意旨，自應為被告無罪判決之諭知。至被告持有前開第一
    級毒品及第二級毒犯行部分，因被告供稱前開第一、二級毒品，係供其施用之用
    ，而其持有之低度行為，應為施用之高度行為吸收，而本件被告施用第一級及第
    二級毒品之行為，則業經本院以九十年度訴字第四０號判決確定在案，併予敘明
    。
據上論斷，應依刑事訴訟法第三百零一條第一項，判決如主文。
本案經檢察官曹合一到庭執行職務
中     華      民      國    九十      年     十一     月      八      日
                             臺灣嘉義地方法院刑事第二庭
                                 法  官  林  坤  志
右正本證明與原本無異。
如不服本判決，應於判決送達後十日內，向本院提出上訴狀。
中    華      民      國     九十      年     十一     月      八      日
                                 書記官  李  子  英


司法院資訊處製作；財團法人民間司法改革基金會備份。
